ACORDAO-COMPLETO-2405537

ACÓRDÃO 4484/2020 ATA 12/2020 - SEGUNDA CÂMARA

VISTA, relatada e discutida esta tomada de contas especial, instaurada pelo Fundo Nacional de Assistência Social (FNAS) , do então Ministério do Desenvolvimento Social e Combate à Fome, em desfavor de Juvercino Gomes, ex-prefeito do Município de Carmo do Rio Verde/GO (gestão 2009/2012) , em razão da impugnação de despesas realizadas com recursos repassados ao município, na modalidade fundo a fundo, no exercício de 2009, à conta dos Programas Proteção Social Básica (PSB) e Proteção Social Especial (PSE) , cujas ações têm como objetivo "a assistência social", conforme dispõe a Lei 8.742/1993.
ACORDAM os ministros do Tribunal de Contas da União, reunidos em sessão da 2ª Câmara, ante as razões expostas pela relatora e com fundamento nos arts. 1º, inciso I, 12, § 3º, 16, inciso III, alínea "c", e § 3º, 19, 23, inciso III, 26, 28, inciso II, e 57 da Lei 8.443/1992 c/c os arts. 1º, inciso I, 202, § 8º, 209, incisos II e III, e § 7º, 210, 214, inciso III, alínea "a", 215 a 217 e 267 do Regimento Interno, em: 
9.1. considerar revéis o espólio de Juvercino Gomes (representado por Benedita Lúcia da Costa Gomes) e Marla Barbosa da Silva Gomes;
9.2. julgar irregulares as contas de Juvercino Gomes e Marla Barbosa da Silva Gomes;
9.3. condenar, solidariamente, o espólio de Juvercino Gomes, ou seus herdeiros caso já concluída a partilha e até o limite da herança percebida, e Marla Barbosa da Silva Gomes ao recolhimento aos cofres do Fundo Nacional de Assistência Social dos valores a seguir discriminados, atualizados monetariamente e acrescidos de encargos legais das datas indicadas até a data do pagamento:
	Valor (R$) 
	Data

	315,20
	2/3/2009

	2.387,25
	2/3/2009

	865,70
	2/3/2009

	310,59
	9/3/2009

	 666,54
	25/3/2009 

	420,90
	25/3/2009

	388,60
	25/3/2009

	700,00
	26/3/2009

	1.379,00
	26/3/2009 

	6.844,80
	31/3/2009 

	150,00
	1/4/2009

	286,00
	3/4/2009

	465,00
	3/4/2009 

	320,50
	15/4/2009 

	1.002,00
	16/4/2009 

	1.54,15
	30/4/2009 

	240,60
	4/5/2009 

	1.200,00
	6/5/2009 

	95,00
	25/5/2009 

	622,50
	26/5/2009

	253,60
	27/5/2009

	609,70
	1/6/2009 

	924,48
	1/6/2009 

	558,10
	2/6/2009

	436,34
	2/6/2009 

	127,50
	4/6/2009 

	170,90
	18/6/2009 

	963,70
	19/6/2009 

	752,70
	22/6/2009 

	232,50
	25/6/2009

	176,95
	1/7/2009

	1.173,00
	20/7/2009

	430,14
	28/7/2009 

	718,10
	4/8/2009 

	1305,69
	4/8/2009 

	206,00
	4/8/2009 

	526,88
	5/8/2009 

	1450,00
	19/8/2009 

	814,16
	15/9/2009 

	158,90
	16/9/2009 

	196,80
	17/9/2009 

	879,40
	20/9/2009 

	53,25
	30/9/2009 

	1.070,23
	30/9/2009 

	1.346,50
	1/10/2009 

	288,10
	2/10/2009 

	1.858,75
	8/10/2009 

	1.394,17
	20/10/2009 

	191,80
	28/10/2009 

	110,00
	4/11/2009 

	350,00
	9/11/2009 

	150,00
	23/11/2009 

	664,77
	2/12/2009 

	1.436,20
	9/12/2009 

	1300,00
	15/12/2009 

	697,60
	16/12/2009 

	650,00
	22/12/2009 

	76,25 
	29/12/2009 

	930,00
	1/2/2009

	930,00
	1/2/2009

	930,00
	1/2/2009

	930,00
	1/2/2009

	930,00
	1/2/2009

	930,00
	1/2/2009

	930,00
	1/2/2009

	465,00
	1/2/2009

	465,00
	1/2/2009 

	465,00 
	2/3/2009 

	465,00
	2/3/2009 

	465,00
	2/3/2009

	465,00
	2/3/2009 

	465,00 
	2/3/2009

	465,00
	2/3/2009 

	465,00
	2/3/2009 

	465,00
	2/3/2009 

	465,00
	2/3/2009 

	465,00
	1/4/2009 

	465,00
	1/4/2009 

	465,00
	1/4/2009 

	465,00
	1/4/2009 

	465,00
	1/4/2009 

	465,00
	1/4/2009 

	465,00
	1/4/2009 

	465,00
	1/4/2009 

	465,00
	1/4/2009 

	465,00
	1/5/2009

	465,00
	1/5/2009

	465,00
	1/5/2009

	465,00
	1/5/2009

	465,00
	1/5/2009

	465,00
	1/5/2009 

	465,00
	1/5/2009

	465,00
	1/5/2009 

	465,00
	1/5/2009 

	465,00
	6/6/2009 

	465,00
	6/6/2009 

	465,00
	6/6/2009 

	465,00
	6/6/2009 

	465,00
	6/6/2009 

	465,00
	6/6/2009

	465,00
	6/6/2009 

	465,00
	6/6/2009 

	465,00
	6/6/2009 

	465,00
	10/7/2009 

	465,00
	10/7/2009 

	465,00
	10/7/2009 

	465,00
	10/7/2009 

	465,00
	10/7/2009 

	465,00
	10/7/2009 

	465,00
	10/7/2009 

	465,00
	30/7/2009 

	465,00
	10/7/2009 

	465,00
	10/8/2009 

	465,00
	10/8/2009 

	456,00
	10/8/2009 

	465,00
	10/8/2009 

	465,00
	10/8/2009

	465,00
	10/8/2009 

	465,00
	10/8/2009 

	465,00
	10/8/2009 

	465,00
	10/8/2009 

	465,00
	21/9/2009 

	465,00
	21/9/2009 

	465,00
	21/9/2009 

	465,00
	21/9/2009 

	465,00
	21/9/2009 

	465,00
	21/9/2009 

	465,00
	21/9/2009 

	465,00
	21/9/2009 

	465,00
	21/9/2009

	465,00
	1/10/2009 

	465,00 
	1/10/2009 

	465,00
	1/10/2009 

	465,00
	1/10/2009 

	465,00
	1/10/2009

	465,00
	1/10/2009 

	465,00
	1/10/2009 

	465,00
	1/10/2009 

	465,00 
	1/10/2009 

	465,00
	3/11/2009 

	465,00
	3/11/2009

	465,00
	3/11/2009

	465,00
	3/11/2009

	465,00
	3/11/2009

	465,00
	3/11/2009 

	465,00
	3/11/2009 

	465,00
	3/11/2009 

	465,00
	3/11/2009 

	465,00
	3/12/2009

	465,00
	3/12/2009 

	465,00
	1/12/2009 

	465,00
	1/12/2009

	465,00
	1/12/2009

	465,00
	1/12/2009 

	465,00
	1/12/2009 

	465,00
	1/12/2009 

	465,00
	1/12/2009 

	80,00
	31/12/2009

	2.175,08
	30/9/2009

	150,00
	19/10/2009

	500,00
	29/4/2009

	1.125,00
	30/4/2009

	174,00
	13/5/2009

	400,00
	14/5/2009

	400,00
	15/7/2009

	600,00
	6/10/2009

	400,00
	14/10/2009

	132,00
	16/10/2009

	746,00
	9/11/2009

	360,00
	20/11/2009

	70,00
	27/11/2009

	31,60
	8/12/2009 

	1.125,00
	12/2/2009

	1.125,00
	12/2/2009

	500,00
	12/2/2009

	780,78
	12/2/2009

	891,70
	12/2/2009

	1.125,00
	13/2/2009

	500,00
	13/2/2009

	220,59
	16/2/2009

	157,96
	17/2/2009

	1.125,00
	20/2/2009

	344,80
	2/3/2009

	500,00
	4/3/2009

	1.125,00
	4/3/2009

	500,00
	4/3/2009

	2.125,00
	4/3/2009

	1.125,00
	6/3/2009

	1.125,00
	6/3/2009

	1.125,00
	6/3/2009

	140,00
	6/3/2009

	4.015,00
	6/3/2009

	500,00
	6/3/2009

	370,31
	9/3/2009

	306,57
	25/3/2009

	571,50
	25/3/2009

	212,00
	26/3/2009

	1.000,00
	26/3/2009

	155,20
	26/3/2009

	1.125,00
	2/4/2009

	1.125,00
	2/4/2009

	500,00
	2/4/2009

	2.117,20
	2/4/2009

	1.125,00
	3/4/2009

	1.125,00
	3/4/2009

	500,00
	3/4/2009 

	3.250,00
	3/4/2009 

	500,00
	3/4/2009 

	1.250,00
	15/4/2009

	1.250,00
	15/4/2009 

	276,64
	23/4/2009 

	1.000,00
	23/4/2009 

	 440,00
	28/4/2009

	265,21
	29/4/2009 

	152,80
	29/4/2009 

	500,00
	29/4/2009

	1.125,00
	30/4/2009 

	1.12.5,00
	30/4/2009

	1.125,00
	30/4/2009 

	1.134,65
	30/4/2009 

	817,59
	30/4/2009 

	428,99
	30/4/2009 

	431,20
	4/5/2009 

	500,00 
	4/5/2009

	1.000,00
	4/5/2009 

	140,00
	8/5/2009 

	45,00
	8/5/2009 

	1.000,00
	8/5/2009 

	66,35
	8/5/2009 

	121,87
	8/5/2009 

	400,00
	11/5/2009 

	400,00
	15/5/2009 

	80,00
	18/5/2009 

	68,60
	18/5/2009 

	809,20
	20/5/2009 

	192,00
	21/5/2009 

	50,00
	22/5/2009 

	280,00
	28/5/2009 

	500,00
	1/6/2009 

	359,00
	1/6/2009 

	305,00
	1/6/2009 

	1.125,00
	3/6/2009 

	500,00 
	3/6/2009 

	500,00
	3/6/2009 

	172,50
	4/6/2009

	90,00
	4/6/2009 

	400,00
	8/6/2009

	820,70
	8/6/2009 

	173;19
	9/6/2009

	407,00 
	10/6/2009 

	1.125,00
	15/6/2009

	1.125,00
	15/6/2009 

	400,00
	16/6/2009 

	124,64
	16/6/2009 

	400,00
	17/6/2009 

	400,00
	17/6/2009 

	461,75
	19/6/2009 

	1.125,00
	22/6/2009

	1.125,00
	1/7/2009 

	1.12500
	2/7/2009 

	821,56
	2/7/2009 

	500,00
	3/7/2009 

	1.125,00
	3/7/2009 

	1.125,00
	3/7/2009 

	400,00
	06/7/2009 

	587,60
	6/7/2009

	400,00
	09/7/2009 

	400,00
	10/7/2009 

	400,00
	10/7/2009

	500,00
	10/7/2009 

	400,00
	14/7/2009 

	128,22
	16/7/2009 

	220,00
	24/7/2009 

	87,50
	27/7/2009

	318,00
	28/7/2009 

	393,93
	28/7/2009 

	272,80
	3/8/2009 

	239,30
	3/8/2009 

	618,85
	4/8/2009

	370,00
	5/8/2009 

	1.125,00
	6/8/2009 

	1.125,00
	6/8/2009 

	1.125,00
	7/8/2009 

	500,00
	7/8/2009

	120,00
	7/8/2009

	1.099,97
	13/8/2009 

	120,22
	17/8/2009 

	150,00
	 18/8/2009 

	1.125,00
	24/8/2009 

	405,80
	26/8/2009 

	156,80
	26/8/2009 

	1.125,00
	16/9/2009 

	500,00
	16/9/2009 

	1.125,00
	17/9/2009 

	1.125,00
	17/9/2009 

	1.125,00
	17/9/2009

	500,00
	17/9/2009

	177,00
	21/9/2009 

	139,38
	21/9/2009 

	100,00
	22/9/2009 

	166,25
	23/9/2009

	190,80
	5/10/2009

	120,00
	6/10/2009

	500,00
	6/10/2009

	1.125,00
	7/10/2009

	1.125,00
	8/10/2009

	400,00
	9/10/2009

	1.125,00
	13/10/2009

	400,00
	13/10/2009

	1.125,00
	15/10/2009

	 450,00
	21/10/2009

	90,80
	28/10/2009

	 134,87
	29/10/2009

	440,00
	29/10/2009

	120,00
	4/11/2009

	800;00
	4/11/2009

	1.125,00
	5/11/2009

	1.125,00
	5/11/2009

	1.125,00
	5/11/2009

	1.125,00
	5/11/2009

	500,00
	5/11/2009

	500,00
	5/11/2009

	 413,05
	6/11/2009

	60,00
	9/11/2009

	866,19
	10/11/2009

	400,00
	12/11/2009

	450,00
	12/11/2009

	208,65
	19/11/2009

	48,00
	19/11/2009

	105,50
	23/11/2009

	800,00
	25/11/2009

	84,37
	25/11/2009

	85,02
	25/11/2009

	800,00
	2/12/2009

	400,00
	2/12/2009

	500,00
	2/12/2009

	500,00
	2/12/2009

	1.125,00
	2/12/2009

	1.125,00
	3/12/2009

	1.125,00
	3/12/2009

	993,50
	9/12/2009

	351,80
	9/12/2009

	450,00
	9/12/2009

	1.125,00
	14/12/2009

	400,00
	17/12/2009

9.4. aplicar multa de R$ 60.000,00 (sessenta mil reais) a Marla Barbosa da Silva Gomes, a ser recolhida aos cofres do Tesouro Nacional, com atualização monetária calculada da data deste acórdão até a data do pagamento, se este for efetuado após o vencimento do prazo abaixo estipulado;
9.5. fixar prazo de 15 (quinze) dias, a contar das notificações, para comprovação, perante o Tribunal, do recolhimento das dívidas acima imputadas;
9.6. autorizar a cobrança judicial das dívidas, caso não atendidas as notificações;
9.7. autorizar o pagamento das dívidas em até 36 (trinta e seis) parcelas mensais consecutivas, caso venha a ser solicitado pelos responsáveis antes do envio do processo para cobrança judicial;
9.8. fixar o vencimento da primeira parcela em 15 (quinze) dias, a contar do recebimento das notificações, e o das demais a cada 30 (trinta) dias, com incidência dos respectivos encargos legais sobre o valor de cada prestação; 
9.9. alertar aos responsáveis que a inadimplência de qualquer parcela acarretará vencimento antecipado do saldo devedor;
9.10. enviar cópia desta deliberação ao procurador-chefe da Procuradoria da República no Estado de Goiás, para as providências cabíveis.

Tomada de contas especial instaurada pelo Fundo Nacional de Assistência Social em razão da impugnação de despesas realizadas com recursos dos Programas Proteção Social Básica (PSB) e Proteção Social Especial (PSE), no exercício de 2009.

Segunda Câmara

Prefeitura Municipal de Carmo do Rio Verde/GO.

3. Responsáveis: Juvercino Gomes (falecido - CPF XXX.944.741-XX) e Marla Barbosa da Silva Gomes (CPF XXX.966.681-XX).

13.1. Ministros presentes: Augusto Nardes (na Presidência), Aroldo Cedraz, Raimundo Carreiro e Ana Arraes (Relatora).
13.2. Ministro-Substituto presente: André Luís de Carvalho.

ACORDAO-COMPLETO-2427696

Acórdão de Relação 10025/2020 - Segunda Câmara

Acórdão de Relação

ANA ARRAES

Adoto como relatório a instrução realizada na Secretaria de Tomada de Contas Especial (peça 36) , com a qual estão de acordo seu corpo dirigente (peças 37-38) e o representante do Ministério Público junto ao TCU - MPTCU (peça 39) : 
	"INTRODUÇÃO
Trata-se de tomada de contas especial instaurada pelo Fundo Nacional de Assistência Social (FNAS) do Ministério do Desenvolvimento Social e Combate à Fome, em desfavor do Sr. Juvercino Gomes, ex-prefeito do município de Carmo do Rio Verde/GO (gestão 2009/2012) , em razão da impugnação de despesas realizadas com recursos repassados ao município de Carmo do Rio Verde/GO, na modalidade fundo a fundo, à conta dos Programas Proteção Social Básica (PSB) e Proteção Social Especial (PSE) , no exercício de 2009, cujas ações têm como objetivo 'a assistência social', conforme dispõe a Lei 8.742/1993.
HISTÓRICO
De acordo com os demonstrativos de parcelas pagas pelo Sistema Único da Assistência Social (SUAS) - peça 1, p. 14-15, o Fundo Nacional de Assistência Social (FNAS) transferiu ao município recursos no montante de R$ 250.032,20 no exercício de 2009, para serem aplicados nos Serviços de Proteção Social Básica (PSB) e Proteção Social Especial (PSE) . 
	O instrumento de prestação de contas, denominado Demonstrativo Sintético Anual de Execução Físico Financeira, foi disponibilizado no sistema de informação concernente, o SUAS Web, (Peça 1, p. 16-20) , e foi analisado por meio das Notas Técnicas 2932/2011, 6224/2013, 4078/2015 e 681/2016-CPCRFF/CGPC/DEFNAS (peça 1, p. 21; peça 1, p. 56-65; peça 1, p. 101-114; peça 1, p. 2-5) , que, depois de aprovação anterior, impugnou parcialmente as despesas realizadas, no valor de R$ 212.488,44, com base em possíveis irregularidades apontadas no Relatório de Fiscalização 1560, 31º Sorteio, emitido pela Secretaria Federal de Controle Interno da Controladoria-Geral da União (Peça 1, p.  26-49) .
O fundamento para a instauração da Tomada de Contas Especial, conforme apontado na Nota Técnica 681/2016-CPCRFF/CGPC/DEFNAS (peça 1, p. 2-5) , foi a impugnação parcial de despesas consideradas inelegíveis realizadas com recursos repassados à Prefeitura Municipal de Carmo do Rio Verde/GO, na modalidade fundo a fundo, à conta dos Programas Proteção Social Básica (PSB) e Proteção Social Especial (PSE) , no exercício de 2009.
No caso, não consta dos autos a notificação ao responsável da reprovação da prestação de contas. Porém, o responsável foi notificado das irregularidades apontadas pela Secretaria Nacional de Assistência Social, na data de 13/10/2015, por meio do Ofício 5876/CGPC/DEFNAS/SNAS/MDS (peça 1, p. 126-135) , via edital 635 (peça 2, p. 44) .
Diante do não saneamento das irregularidades apontadas e da não devolução dos recursos, instaurou-se a Tomada de Contas Especial. No Relatório do Tomador de Contas Especial (peça 2, p. 62-71) conclui-se que o prejuízo importaria no valor original de R$ 212.488,44, imputando-se a responsabilidade ao Sr. Juvercino Gomes, ex-prefeito municipal de Carmo do Rio Verde/GO (gestão 2009/2012) , uma vez que a aplicação dos recursos federais repassados foi realizada sob sua gestão.
O Relatório de Auditoria 1161/2016 da (peça 2, p. 76-77) também chegou às mesmas conclusões. Após serem emitidos o Certificado de Auditoria (peça 2, p. 79) , o Parecer do Dirigente (peça 1, p. 80) e o Pronunciamento Ministerial (peça 2, p. 85) , o processo foi remetido a esse Tribunal.
Na instrução anterior (peça 15) , analisando-se os documentos nos autos, concluiu-se pela necessidade de realização de citação da Sra. Benedita Lucia da Costa Gomes, na condição de representante do espólio do Sr. Juvercino Gomes, e, de maneira solidária, da Sra. Marla Barbosa da Silva:
Ocorrência: Não comprovação das despesas dos recursos transferidos ao município de Carmo do Rio verde/GO pelo Fundo Nacional de Assistência Social (FNAS) , no exercício de 2009 na modalidade fundo a fundo, a título de cofinanciamento federal das ações continuidades da assistência social, no âmbito do Sistema Único de Assistência Social (SUAS) , e que tinham por objeto a execução dos Serviços de Proteção Social Básica e Proteção Social Especial.
Débito solidário (peça 1, p. 136-137, 161-163 e peça 2, p. 3, 5, 8, 15-18) 
Valor atualizado do débito em 1/8/2018: R$ 551.338,07
Responsáveis:  Sra. Benedita Lucia da Costa Gomes (CPF XXX.758.311-XX) , na condição de representante do espólio do Sr. Juvercino Gomes (CPF XXX.944.741-XX) , ex-prefeito do município de Carmo do Rio Verde/GO na gestão de 2009/2012, e Sra. Marla Barbosa da Silva (CPF XXX.966.681-XX) , ex-secretária municipal de assistência social de Carmo do Rio Verde/GO na gestão de 2009/2012
Conduta: Deixar de comprovar a correta aplicação dos recursos, referentes às irregularidades apontadas no Demonstrativo Sintético e no Relatório de Fiscalização da CGU 1560 - 31º Sorteio (peça 1, p. 26-49) , que teve por fundamento a Nota Técnica 681/2016-CPCRFF/CGPC/DEFNAS (peça 1, p. 2-5) .
A Sra. Benedita Lucia da Costa Gomes foi devidamente citada, por meio do Ofício 9108/2019 (peça 30) , na data de 27/10/2019, conforme AR (peça 32) , no endereço obtido na base de dados da Receita Federal (peça 26) , assinada por terceiros, e não apresentou suas alegações de defesa, permanecendo silente nos autos.
A Sra. Marla Barbosa da Silva foi devidamente citada, por meio do Ofício 9109/2019 (peça 31) , na data de 17/10/2019, conforme AR (peça 33) , assinada por ela própria, e não apresentou suas alegações de defesa.
Conforme Despacho de Conclusão das Comunicações Processuais (peça 34) , informa-se que as providências inerentes às comunicações processuais foram concluídas. 
ANÁLISE DOS PRESSUPOSTOS DE PROCEDIBILIDADE DA IN/TCU 71/2012
Prejuízo ao Contraditório e Ampla Defesa
Verifica-se que não houve o transcurso de mais de dez anos desde o fato gerador sem que tenha havido a notificação do responsável pela autoridade administrativa federal competente (art. 6º, inciso II, c/c art. 19 da IN/TCU 71/2012, modificada pela IN/TCU 76/2016) , uma vez que os recursos foram transferidos durante o ano de 2009, as despesas impugnadas datam de 30/12/2009 (peça 1, p. 15) , e o Sr. Juvercino Gomes havia sido notificado sobre as irregularidades pela autoridade administrativa competente, na data de 13/10/2015, por meio do Ofício 5876/CGPC/DEFNAS/SNAS/MDS (peça 1, p. 126-135) , via edital 635 (peça 2, p. 44) .
Todavia, em pesquisa feita na internet, verificou-se que o Sr. Juvercino Gomes havia falecido na data de 14/11/2016, conforme (http://g1.globo.com/goias/transito/noticia/2016/11/ex-prefeito-de-carmo-do-rio-verde-morre-em-acidente-na-go-154.html) . Desta feita, em consonância com a jurisprudência desta Corte de Contas (Acórdão 930/2014-P - Rel. José Múcio Monteiro, Ac. 4384/2014-1ª C - Rel. Weder de Oliveira) , foi buscada a linha de sucessão de herdeiros, caso o responsável tenha bens a partilhar, para que se promova a citação dos herdeiros ou do espólio.
Assim, a Sra. Benedita Lucia da Costa Gomes, na condição de representante do espólio do Sr. Juvercino Gomes, foi devidamente citada, por meio do Ofício 9108/2019 (peça 30) , na data de 27/10/2019, conforme AR (peça 32) , no endereço obtido na base de dados da Receita Federal (peça 26) , assinada por terceiros.
Solidariamente ao débito, a Sra. Marla Barbosa da Silva foi devidamente citada, por meio do Ofício 9109/2019 (peça 31) , na data de 17/10/2019, conforme AR (peça 33) , assinada por ela própria.
Valor de Constituição da TCE 	
Verifica-se que o valor atualizado do débito apurado (sem juros) em 1/1/2017 é superior a R$ 100.000,00, na forma estabelecida conforme os arts. 6º, inciso I, e 19 da IN/TCU 71/2012, modificada pela IN/TCU 76/2016	, uma vez que, originalmente, o débito corresponde a R$ 212.488,44 (peça 1, p. 4) .
OUTROS DÉBITOS NOS SISTEMAS DO TCU COM OS MESMOS RESPONSÁVEIS
Informa-se que não foi encontrado débito imputável aos responsáveis em outros processos em tramitação no Tribunal.
A tomada de contas especial está, assim, devidamente constituída e em condição de ser instruída.
EXAME TÉCNICO	
Revelia da Sra. Benedita Lucia da Costa Gomes, na condição de representante do espólio do Sr. Juvercino Gomes e revelia da Sra. Marla Barbosa da Silva
Preliminarmente, cumpre tecer breves considerações sobre a forma como são realizadas as comunicações processuais no TCU. A esse respeito, destacam-se o art. 179, do Regimento Interno do TCU (Resolução 155, de 4/12/2002) e o art. 4º, inciso III, § 1º, da Resolução TCU 170, de 30 de junho de 2004, in verbis:
Art. 179. A citação, a audiência ou a notificação, bem como a comunicação de diligência, farse-ão:
I - mediante ciência da parte, efetivada por servidor designado, por meio eletrônico, fac-símile, telegrama ou qualquer outra forma, desde que fique confirmada inequivocamente a entrega da comunicação ao destinatário;
II - mediante carta registrada, com aviso de recebimento que comprove a entrega no endereço do destinatário;
III - por edital publicado no Diário Oficial da União, quando o seu destinatário não for localizado
 (...) 
Art. 3º As comunicações serão dirigidas ao responsável, ou ao interessado, ou ao dirigente de órgão ou entidade, ou ao representante legal ou ao procurador constituído nos autos, com poderes expressos no mandato para esse fim, por meio de:
I - correio eletrônico, fac-símile ou telegrama;
II - servidor designado;
III - carta registrada, com aviso de recebimento;
IV - edital publicado no Diário Oficial da União, quando o seu destinatário não for localizado, nas hipóteses em que seja necessário o exercício de defesa'.
Art. 4º. Consideram-se entregues as comunicações:
I - efetivadas conforme disposto nos incisos I e II do artigo anterior, mediante confirmação da ciência do destinatário;
II - realizadas na forma prevista no inciso III do artigo anterior, com o retorno do aviso de recebimento, entregue comprovadamente no endereço do destinatário;
III - na data de publicação do edital no Diário Oficial da União, quando realizadas na forma prevista no inciso IV do artigo anterior.
§ 1º O endereço do destinatário deverá ser previamente confirmado mediante consulta aos sistemas disponíveis ao Tribunal ou a outros meios de informação, a qual deverá ser juntada ao respectivo processo.
 (...) 
Bem se vê, portanto, que a validade da citação via postal não depende de que o aviso de recebimento seja assinado pelo próprio destinatário da comunicação, o que dispensa, no caso em tela, a entrega do AR em 'mãos próprias'. A exigência da norma é no sentido de o Tribunal verificar se a correspondência foi entregue no endereço correto, residindo aqui a necessidade de certeza inequívoca. 
Não é outra a orientação da jurisprudência do TCU, conforme se verifica dos julgados a seguir transcritos:
São válidas as comunicações processuais entregues, mediante carta registrada, no endereço correto do responsável, não havendo necessidade de que o recebimento seja feito por ele próprio (Acórdão 3648/2013-TCU-Segunda Câmara, Relator Ministro JOSÉ JORGE) ;
É prescindível a entrega pessoal das comunicações pelo TCU, razão pela qual não há necessidade de que o aviso de recebimento seja assinado pelo próprio destinatário. Entregandose a correspondência no endereço correto do destinatário, presume-se o recebimento da citação. (Acórdão 1019/2008-TCU-Plenário, Relator Ministro BENJAMIN ZYMLER) ;
As comunicações do TCU, inclusive as citações, deverão ser realizadas mediante Aviso de Recebimento - AR, via Empresa Brasileira de Correios e Telégrafos, bastando para sua validade que se demonstre que a correspondência foi entregue no endereço correto. (Acórdão 1526/2007-TCU-Plenário, Relator Ministro AROLDO CEDRAZ) .
A validade do critério de comunicação processual do TCU foi referendada pelo Supremo Tribunal Federal, nos termos do julgamento do MS-AgR 25.816/DF, por meio do qual se afirmou a desnecessidade da ciência pessoal do interessado, entendendo-se suficiente a comprovação da entrega do 'AR' no endereço do destinatário:
EMENTA: AGRAVO REGIMENTAL. MANDADO DE SEGURANÇA. DESNECESSIDADE DE INTIMAÇÃO PESSOAL DAS DECISÕES DO TRIBUNAL DE CONTAS DA UNIÃO. ART. 179 DO REGIMENTO INTERNO DO TCU. INTIMAÇÃO DO ATO IMPUGNADO POR CARTA REGISTRADA, INICIADO O PRAZO DO ART. 18 DA LEI nº 1.533/51 DA DATA CONSTANTE DO AVISO DE RECEBIMENTO. DECADÊNCIA RECONHECIDA. AGRAVO IMPROVIDO.
O envio de carta registrada com aviso de recebimento está expressamente enumerado entre os meios de comunicação de que dispõe o Tribunal de Contas da União para proceder às suas intimações.
O inciso II do art. 179 do Regimento Interno do TCU é claro ao exigir apenas a comprovação da entrega no endereço do destinatário, bastando o aviso de recebimento simples.
No caso vertente, a citação da representante do responsável, Sra. Benedita Lucia da Costa Gomes, deu-se em endereço proveniente de pesquisa de endereços constantes no sistema CPF e CNPJ da Receita (peça 26) . A entrega do ofício citatório (peça 30) , nesse endereço, ficou comprovada (peça 32) .
Já a citação da Sra. Marla Barbosa da Silva ocorreu, por meio do Ofício 9109/2019 (peça 31) , na data de 17/10/2019, conforme AR (peça 33) , assinada por ela própria.
Apesar de regularmente citadas, a representante do responsável e a responsável solidária deixaram transcorrer in albis o prazo regimental que lhe foi concedido para apresentar alegações de defesa e/ou efetuar o recolhimento do débito, motivo pelo qual se impõe o reconhecimento da revelia de que trata o art. 12, § 3º, da Lei 8.443/1992.
A despeito da aplicação da revelia, devem ser considerados, no entanto, os elementos já constantes dos autos, os quais podem, inclusive, levar a um juízo favorável ao responsável revel.
Deve-se observar que, nos processos do TCU, a revelia não implica a presunção de que sejam verdadeiras todas as imputações levantadas contra os responsáveis, diferentemente do que ocorre no processo civil, em que o não comparecimento do réu aos autos leva à presunção da verdade dos fatos narrados pelo autor. 
Assim, independentemente da revelia, a avaliação da responsabilidade do agente nos processos desta Corte não prescinde dos elementos existentes nos autos ou para ele carreados, uma vez que são regidos pelo princípio da verdade material (Acórdão 163/2015-TCU-Segunda Câmara, Relator Ministro André de Carvalho; 2.685/2015 - TCU - 2ª Câmara, Relator Ministro Raimundo Carreiro; 2.801/2015 - TCU - 1ª Câmara, Relator Ministro Walton Alencar Rodrigues; 4.340/2015 - TCU - 1ª Câmara, Relator Ministro Weder de Oliveira e 5.537/2015 - TCU - 1ª Câmara, Relator Ministro Weder de Oliveira) . 
Entretanto, cabe destacar que, nas fases anteriores desta TCE, o Sr. Juvercino Gomes também não se manifestou quanto às irregularidades que lhe foram imputadas, em virtude de só ter sido notificado na fase interna via edital 635 (peça 2, p. 44) .
De outro modo, a Sra. Marla Barbosa da Silva também não se manifestou quanto às irregularidades que lhe foram imputadas, em virtude de não ter sido notificada na fase interna.
Adicionalmente, a irregularidade imputada aos responsáveis está claramente demonstrada nos autos, não sendo possível, nesta fase processual, o aproveitamento de qualquer análise de elementos em defesa tanto do Sr. Juvercino Gomes quanto da Sra. Marla Barbosa da Silva.
Análise da documentação
Os responsáveis cometeram irregularidade na execução financeira do objeto -materializada pela falta de apresentação de documentos que permitissem à área técnica do FNAS atestar o cumprimento da execução do objeto e sua correlação com a aplicação dos recursos pactuados, com fundamento legal previsto na Portaria 459/2005-MDS.
No caso em apreço, a impugnação parcial de despesas ocorreu, em virtude de inconsistências identificadas no Demonstrativo Sintético e no Relatório de Fiscalização da CGU 1560 - 31º Sorteio (peça 1, p. 26-49) , datado de 1/3/2010, que teve por fundamento a Nota Técnica 681/2016-CPCRFF/CGPC/DEFNAS (peça 1, p. 2-5) , datada de 6/4/2016.
As irregularidades cometidas estão consignadas no Relatório de Fiscalização da CGU 1560 - 31º Sorteio (peça 1, p. 26-49) :
	a) Item 5.1.1 (Recursos do PETI) (peça 1, p. 115-117) - Não apresentação da totalidade dos documentos de despesa - Impugnação de despesas - R$ 43.951,54
	b) Item 5.1.3 (peça 1, p. 117) -  Recursos do PETI utilizados em despesas inelegíveis -  Despesa inelegível - R$ 49.290,00 - 1/2/2009, com base na constatação da Controladoria Geral da União quanto à utilização dos recursos do PETI para pagamentos de servidores da Secretaria de Assistência Social, confirmados na Relação de Pagamentos daqueles servidores durante o exercício de 2009 (peça 1, p. 63) .
	c) Item 5.4.1 (peça 1, p. 118) - Recursos aplicados em despesas não permitidas - Despesa com propaganda R$ 80,00 - 31/12/2009 
	d) Item 5.4.2 (peça 1, p. 118) - Não apresentação dos documentos (Transferências on line) - Impugnação de despesa - R$ 2.325,08
	e) Item 5.4.2 (peça 1, p. 119) - Não apresentação dos documentos (Pagamento de Serviço de Técnicos Especializados) - Impugnação de despesa - R$ 4.938,60 
	f) Item 5.4.2 (peça 1, p. 119-123) - Não apresentação da totalidade dos documentos de despesa dos recursos do PBF - Impugnação de despesa - R$ 111.903,22.
Culpabilidade
Também não há elementos nos autos que permitiriam concluir pela existência de excludentes de ilicitude, de culpabilidade e de punibilidade do responsável. É razoável supor que o responsável tinha consciência da ilicitude de sua conduta e que era exigível conduta diversa da praticada, razão pela qual não é possível presumir a ocorrência de boa-fé do responsável.
Analise da Boa-fé 
É cediço que essa Egrégia Corte de Contas leva em consideração a boa-fé dos gestores, na aferição da punibilidade dos atos irregulares.
No presente caso, os responsáveis não apresentaram elementos suficientes que pudessem ser levados em conta, em relação às ações empreendidas por eles quanto à correta aplicação dos recursos recebidos. Desse modo, a boa-fé não pode ser comprovada.
Os objetivos da Tomada de Contas Especial (TCE) são obter o ressarcimento ao erário e apurar a responsabilidade pela ocorrência de dano, esta envolvendo a apuração dos fatos, a identificação dos responsáveis e a quantificação do dano ao erário.
Análise conclusiva
Vale ressaltar que a pretensão punitiva do TCU, conforme Acórdão 1441/2016-TCU-Plenário, que uniformizou a jurisprudência acerca dessa questão, subordina-se ao prazo geral de prescrição indicado no art. 205 do Código Civil, que é de 10 anos, contado da data de ocorrência da irregularidade sancionada, nos termos do art. 189 do Código Civil, sendo este prazo interrompido pelo ato que ordenar a citação, a audiência ou a oitiva do responsável. No caso em exame, não ocorreu a prescrição da pretensão punitiva, uma vez que os recursos foram transferidos durante o ano de 2009 e as despesas impugnadas datam de até 30/12/2009 (peça 1, p. 15) e o ato de ordenação da citação ocorreu em 25/8/2018 (peça 17) .
No entanto, deixa-se de aplicar a multa ao responsável Juvercino Gomes, uma vez que a mesma tem caráter personalíssimo e o responsável é falecido.
Não havendo nos autos elementos que possam atestar a boa-fé do Sr. Juvercino Gomes e da Sra. Marla Barbosa da Silva, suas contas devem ser julgadas irregulares. Além da aplicação da multa prevista no art. 57 da Lei 8.443/1992, exclusivamente, à Sra. Marla Barbosa da Silva.
CONCLUSÃO
Em face da análise promovida, não foi possível sanear as irregularidades atribuídas às responsáveis, permanecendo os débitos a eles imputados. Ademais, inexistem nos autos elementos que demonstrem a boa-fé dos responsáveis ou a ocorrência de outros excludentes de culpabilidade. Desse modo, suas contas devem, desde logo, ser julgadas irregulares, nos termos do art. 202, § 6º, do Regimento Interno do TCU, procedendo-se à condenação em débito do espólio de Juvercino Gomes e, solidariamente, da Sra. Marla Barbosa da Silva. Além da aplicação da multa prevista no art. 57 da Lei 8.443/1992, exclusivamente, à Sra. Marla Barbosa da Silva.
PROPOSTA DE ENCAMINHAMENTO
Diante do exposto, submetem-se os autos à consideração superior, propondo:
considerar, para todos os efeitos, revel o espólio do Sr. Juvercino Gomes (CPF XXX.944.741-XX) e a Sra. Marla Barbosa da Silva (CPF XXX.966.681-XX) , dando-se prosseguimento ao processo, conforme preceitua o art. 12, §3º, da Lei 8.443/1992, c/c o art. 202, §8º, do RITCU;
 julgar irregulares, nos termos dos arts. 1º, inciso I, 16, inciso III, alínea 'c', da Lei 8.443/1992 c/c os arts. 19 e 23, inciso III, da mesma Lei, e com arts. 1º, inciso I, 209, inciso  IV, 210 e 214, inciso III, do Regimento Interno/TCU, as contas do Sr. Juvercino Gomes (CPF XXX.944.741-XX) e da Sra. Marla Barbosa da Silva (CPF XXX.966.681-XX) , condenando-os, solidariamente, ao pagamento das quantias a seguir especificadas, com a fixação do prazo de quinze dias, a contar da notificação, para comprovar, perante o Tribunal (art. 214, inciso III, alínea 'a', do Regimento Interno) , o recolhimento da dívida ao cofre do Fundo Nacional de Assistência Social (FNAS) , atualizada monetariamente e acrescida dos juros de mora, calculados a partir da data discriminada, até a data do recolhimento, na forma prevista na legislação em vigor;
Débitos relacionados aos responsáveis solidários, espólio de Juvercino Gomes (CPF XXX.944.741-XX) , ex-prefeito do município de Carmo do Rio Verde/GO, na gestão de 2009/2012, e Marla Barbosa da Silva (CPF XXX.966.681-XX) , ex-secretária municipal de assistência social de Carmo do Rio Verde/GO na gestão de 2009/2012.
Quantificação do dano:
	Valor (R$) 
	Data

	315,20
	2/3/2009

	2.387,25
	2/3/2009

	865,70
	2/3/2009

	310,59
	9/3/2009

	 666,54
	25/3/2009 

	420,90
	25/3/2009

	388,60
	25/3/2009

	700,00
	26/3/2009

	1.379,00
	26/3/2009 

	6.844,80
	31/3/2009 

	150,00
	1/4/2009

	286,00
	3/4/2009

	465,00
	3/4/2009 

	320,50
	15/4/2009 

	1.002,00
	16/4/2009 

	1.54,15
	30/4/2009 

	240,60
	4/5/2009 

	1.200,00
	6/5/2009 

	95,00
	25/5/2009 

	622,50
	26/5/2009

	253,60
	27/5/2009

	609,70
	1/6/2009 

	924,48
	1/6/2009 

	558,10
	2/6/2009

	436,34
	2/6/2009 

	127,50
	4/6/2009 

	170,90
	18/6/2009 

	963,70
	19/6/2009 

	752,70
	22/6/2009 

	232,50
	25/6/2009

	176,95
	1/7/2009

	1.173,00
	20/7/2009

	430,14
	28/7/2009 

	718,10
	4/8/2009 

	1305,69
	4/8/2009 

	206,00
	4/8/2009 

	526,88
	5/8/2009 

	1450,00
	19/8/2009 

	814,16
	15/9/2009 

	158,90
	16/9/2009 

	196,80
	17/9/2009 

	879,40
	20/9/2009 

	53,25
	30/9/2009 

	1.070,23
	30/9/2009 

	1.346,50
	1/10/2009 

	288,10
	2/10/2009 

	1.858,75
	8/10/2009 

	1.394,17
	20/10/2009 

	191,80
	28/10/2009 

	110,00
	4/11/2009 

	350,00
	9/11/2009 

	150,00
	23/11/2009 

	664,77
	2/12/2009 

	1.436,20
	9/12/2009 

	1300,00
	15/12/2009 

	697,60
	16/12/2009 

	650,00
	22/12/2009 

	76,25 
	29/12/2009 

	930,00
	1/2/2009

	930,00
	1/2/2009

	930,00
	1/2/2009

	930,00
	1/2/2009

	930,00
	1/2/2009

	930,00
	1/2/2009

	930,00
	1/2/2009

	465,00
	1/2/2009

	465,00
	1/2/2009 

	465,00 
	2/3/2009 

	465,00
	2/3/2009 

	465,00
	2/3/2009

	465,00
	2/3/2009 

	465,00 
	2/3/2009

	465,00
	2/3/2009 

	465,00
	2/3/2009 

	465,00
	2/3/2009 

	465,00
	2/3/2009 

	465,00
	1/4/2009 

	465,00
	1/4/2009 

	465,00
	1/4/2009 

	465,00
	1/4/2009 

	465,00
	1/4/2009 

	465,00
	1/4/2009 

	465,00
	1/4/2009 

	465,00
	1/4/2009 

	465,00
	1/4/2009 

	465,00
	1/5/2009

	465,00
	1/5/2009

	465,00
	1/5/2009

	465,00
	1/5/2009

	465,00
	1/5/2009

	465,00
	1/5/2009 

	465,00
	1/5/2009

	465,00
	1/5/2009 

	465,00
	1/5/2009 

	465,00
	6/6/2009 

	465,00
	6/6/2009 

	465,00
	6/6/2009 

	465,00
	6/6/2009 

	465,00
	6/6/2009 

	465,00
	6/6/2009

	465,00
	6/6/2009 

	465,00
	6/6/2009 

	465,00
	6/6/2009 

	465,00
	10/7/2009 

	465,00
	10/7/2009 

	465,00
	10/7/2009 

	465,00
	10/7/2009 

	465,00
	10/7/2009 

	465,00
	10/7/2009 

	465,00
	10/7/2009 

	465,00
	30/7/2009 

	465,00
	10/7/2009 

	465,00
	10/8/2009 

	465,00
	10/8/2009 

	456,00
	10/8/2009 

	465,00
	10/8/2009 

	465,00
	10/8/2009

	465,00
	10/8/2009 

	465,00
	10/8/2009 

	465,00
	10/8/2009 

	465,00
	10/8/2009 

	465,00
	21/9/2009 

	465,00
	21/9/2009 

	465,00
	21/9/2009 

	465,00
	21/9/2009 

	465,00
	21/9/2009 

	465,00
	21/9/2009 

	465,00
	21/9/2009 

	465,00
	21/9/2009 

	465,00
	21/9/2009

	465,00
	1/10/2009 

	465,00 
	1/10/2009 

	465,00
	1/10/2009 

	465,00
	1/10/2009 

	465,00
	1/10/2009

	465,00
	1/10/2009 

	465,00
	1/10/2009 

	465,00
	1/10/2009 

	465,00 
	1/10/2009 

	465,00
	3/11/2009 

	465,00
	3/11/2009

	465,00
	3/11/2009

	465,00
	3/11/2009

	465,00
	3/11/2009

	465,00
	3/11/2009 

	465,00
	3/11/2009 

	465,00
	3/11/2009 

	465,00
	3/11/2009 

	465,00
	3/12/2009

	465,00
	3/12/2009 

	465,00
	1/12/2009 

	465,00
	1/12/2009

	465,00
	1/12/2009

	465,00
	1/12/2009 

	465,00
	1/12/2009 

	465,00
	1/12/2009 

	465,00
	1/12/2009 

	80,00
	31/12/2009

	2.175,08
	30/9/2009

	150,00
	19/10/2009

	500,00
	29/4/2009

	1.125,00
	30/4/2009

	174,00
	13/5/2009

	400,00
	14/5/2009

	400,00
	15/7/2009

	600,00
	6/10/2009

	400,00
	14/10/2009

	132,00
	16/10/2009

	746,00
	9/11/2009

	360,00
	20/11/2009

	70,00
	27/11/2009

	31,60
	8/12/2009 

	1.125,00
	12/2/2009

	1.125,00
	12/2/2009

	500,00
	12/2/2009

	780,78
	12/2/2009

	891,70
	12/2/2009

	1.125,00
	13/2/2009

	500,00
	13/2/2009

	220,59
	16/2/2009

	157,96
	17/2/2009

	1.125,00
	20/2/2009

	344,80
	2/3/2009

	500,00
	4/3/2009

	1.125,00
	4/3/2009

	500,00
	4/3/2009

	2.125,00
	4/3/2009

	1.125,00
	6/3/2009

	1.125,00
	6/3/2009

	1.125,00
	6/3/2009

	140,00
	6/3/2009

	4.015,00
	6/3/2009

	500,00
	6/3/2009

	370,31
	9/3/2009

	306,57
	25/3/2009

	571,50
	25/3/2009

	212,00
	26/3/2009

	1.000,00
	26/3/2009

	155,20
	26/3/2009

	1.125,00
	2/4/2009

	1.125,00
	2/4/2009

	500,00
	2/4/2009

	2.117,20
	2/4/2009

	1.125,00
	3/4/2009

	1.125,00
	3/4/2009

	500,00
	3/4/2009 

	3.250,00
	3/4/2009 

	500,00
	3/4/2009 

	1.250,00
	15/4/2009

	1.250,00
	15/4/2009 

	276,64
	23/4/2009 

	1.000,00
	23/4/2009 

	 440,00
	28/4/2009

	265,21
	29/4/2009 

	152,80
	29/4/2009 

	500,00
	29/4/2009

	1.125,00
	30/4/2009 

	1.12.5,00
	30/4/2009

	1.125,00
	30/4/2009 

	1.134,65
	30/4/2009 

	817,59
	30/4/2009 

	428,99
	30/4/2009 

	431,20
	4/5/2009 

	500,00 
	4/5/2009

	1.000,00
	4/5/2009 

	140,00
	8/5/2009 

	45,00
	8/5/2009 

	1.000,00
	8/5/2009 

	66,35
	8/5/2009 

	121,87
	8/5/2009 

	400,00
	11/5/2009 

	400,00
	15/5/2009 

	80,00
	18/5/2009 

	68,60
	18/5/2009 

	809,20
	20/5/2009 

	192,00
	21/5/2009 

	50,00
	22/5/2009 

	280,00
	28/5/2009 

	500,00
	1/6/2009 

	359,00
	1/6/2009 

	305,00
	1/6/2009 

	1.125,00
	3/6/2009 

	500,00 
	3/6/2009 

	500,00
	3/6/2009 

	172,50
	4/6/2009

	90,00
	4/6/2009 

	400,00
	8/6/2009

	820,70
	8/6/2009 

	173;19
	9/6/2009

	407,00 
	10/6/2009 

	1.125,00
	15/6/2009

	1.125,00
	15/6/2009 

	400,00
	16/6/2009 

	124,64
	16/6/2009 

	400,00
	17/6/2009 

	400,00
	17/6/2009 

	461,75
	19/6/2009 

	1.125,00
	22/6/2009

	1.125,00
	1/7/2009 

	1.12500
	2/7/2009 

	821,56
	2/7/2009 

	500,00
	3/7/2009 

	1.125,00
	3/7/2009 

	1.125,00
	3/7/2009 

	400,00
	06/7/2009 

	587,60
	6/7/2009

	400,00
	09/7/2009 

	400,00
	10/7/2009 

	400,00
	10/7/2009

	500,00
	10/7/2009 

	400,00
	14/7/2009 

	128,22
	16/7/2009 

	220,00
	24/7/2009 

	87,50
	27/7/2009

	318,00
	28/7/2009 

	393,93
	28/7/2009 

	272,80
	3/8/2009 

	239,30
	3/8/2009 

	618,85
	4/8/2009

	370,00
	5/8/2009 

	1.125,00
	6/8/2009 

	1.125,00
	6/8/2009 

	1.125,00
	7/8/2009 

	500,00
	7/8/2009

	120,00
	7/8/2009

	1.099,97
	13/8/2009 

	120,22
	17/8/2009 

	150,00
	 18/8/2009 

	1.125,00
	24/8/2009 

	405,80
	26/8/2009 

	156,80
	26/8/2009 

	1.125,00
	16/9/2009 

	500,00
	16/9/2009 

	1.125,00
	17/9/2009 

	1.125,00
	17/9/2009 

	1.125,00
	17/9/2009

	500,00
	17/9/2009

	177,00
	21/9/2009 

	139,38
	21/9/2009 

	100,00
	22/9/2009 

	166,25
	23/9/2009

	190,80
	5/10/2009

	120,00
	6/10/2009

	500,00
	6/10/2009

	1.125,00
	7/10/2009

	1.125,00
	8/10/2009

	400,00
	9/10/2009

	1.125,00
	13/10/2009

	400,00
	13/10/2009

	1.125,00
	15/10/2009

	 450,00
	21/10/2009

	90,80
	28/10/2009

	 134,87
	29/10/2009

	440,00
	29/10/2009

	120,00
	4/11/2009

	800;00
	4/11/2009

	1.125,00
	5/11/2009

	1.125,00
	5/11/2009

	1.125,00
	5/11/2009

	1.125,00
	5/11/2009

	500,00
	5/11/2009

	500,00
	5/11/2009

	 413,05
	6/11/2009

	60,00
	9/11/2009

	866,19
	10/11/2009

	400,00
	12/11/2009

	450,00
	12/11/2009

	208,65
	19/11/2009

	48,00
	19/11/2009

	105,50
	23/11/2009

	800,00
	25/11/2009

	84,37
	25/11/2009

	85,02
	25/11/2009

	800,00
	2/12/2009

	400,00
	2/12/2009

	500,00
	2/12/2009

	500,00
	2/12/2009

	1.125,00
	2/12/2009

	1.125,00
	3/12/2009

	1.125,00
	3/12/2009

	993,50
	9/12/2009

	351,80
	9/12/2009

	450,00
	9/12/2009

	1.125,00
	14/12/2009

	400,00
	17/12/2009

Valor atualizado do débito com juros em 10/3/2020: R$ 794.862,44 (peça 35) 
 aplicar à Sra. Marla Barbosa da Silva (CPF XXX.966.681-XX) a multa prevista no art. 57 da Lei 8.443/1992 c/c o art. 267 do Regimento Interno do TCU; fixando-lhe o prazo de quinze dias, a contar das notificações, para que comprove, perante o Tribunal (art. 214, inciso III, alínea 'a', do Regimento Interno) , o recolhimento da dívida ao cofre do Tesouro Nacional, acrescida dos encargos legais devidos a contar da data do acórdão a ser proferido, caso não venha a ser paga dentro do prazo ora estipulado;
 autorizar, desde logo, a cobrança judicial das dívidas, caso não atendidas a notificação, na forma do disposto no art. 28, inciso II, da Lei 8.443/1992;
 autorizar também, desde logo, se requerido, com fundamento no art. 28, inciso I, da Lei 8.443, de 1992 c/c o art. 217, §§ 1º e 2º do Regimento Interno, o parcelamento da dívida em até 36 parcelas, incidindo sobre cada parcela, corrigida monetariamente, os correspondentes acréscimos legais fixando- lhe o prazo de quinze dias, a contar do recebimento da notificação, para comprovar perante o Tribunal o recolhimento da primeira parcela, e de trinta dias, a contar da parcela anterior, para comprovar os recolhimentos das demais parcelas, devendo incidir sobre cada valor mensal, atualizado monetariamente, os juros de mora devidos, no caso do débito, na forma prevista na legislação em vigor, alertando o responsável de que a falta de comprovação do recolhimento de qualquer parcela importará o vencimento antecipado do saldo devedor, nos termos do § 2º do art. 217 do Regimento Interno deste Tribunal;
 enviar cópia do Acórdão a ser prolatado, bem como do Relatório e do Voto que o fundamentarem à Procuradoria da República no Estado de Goiás, nos termos do § 3º do art. 16 da Lei 8.443/1992, c/c o § 7º do art. 209 do Regimento Interno do TCU, para adoção das medidas cabíveis; e
 enviar cópia do Acórdão que vier a ser proferido ao Ministério do Desenvolvimento Social e Combate à Fome, ao espólio do Sr. Juvercino Gomes (CPF XXX.944.741-XX) e à Sra. Marla Barbosa da Silva (CPF XXX.966.681-XX) , para ciência, informando que a presente deliberação, acompanhada do Relatório e do Voto que a fundamenta, está disponível para a consulta no endereço www.tcu.gov.br/acordaos, além de esclarecer que, caso requerido, o TCU poderá fornecer sem custos as correspondentes cópias, de forma impressa."
É o relatório.

não há.

Subprocurador-geral Paulo Soares Bugarin.

TOMADA DE CONTAS ESPECIAL. RECURSOS DOS PROGRAMAS DE PROTEÇÃO SOCIAL BÁSICA E PROTEÇÃO SOCIAL ESPECIAL. EXERCÍCIO DE 2009. IMPUGNAÇÃO PARCIAL DAS DESPESAS REALIZADAS. ÓBITO DE UM DOS RESPONSÁVEIS. CITAÇÃO. REVELIA. CONTAS IRREGULARES. DÉBITO. MULTA.

TOMADA DE CONTAS ESPECIAL (TCE)

Secretaria de Controle Externo de Tomada de Contas Especial - SecexTCE.

Está em apreciação tomada de contas especial instaurada pelo Fundo Nacional de Assistência Social (FNAS) , do então Ministério do Desenvolvimento Social e Combate à Fome, em desfavor de Juvercino Gomes, ex-prefeito do Município de Carmo do Rio Verde/GO (gestão 2009/2012) , em razão da impugnação de despesas realizadas com recursos repassados ao município, na modalidade fundo a fundo, no exercício de 2009, à conta dos Programas Proteção Social Básica (PSB) e Proteção Social Especial (PSE) , cujas ações têm como objetivo "a assistência social", conforme dispõe a Lei 8.742/1993.
2.	O Relatório do Tomador de Contas Especial (peça 2, p. 62-71) concluiu pela existência de débito no valor original de R$ 212.488,44, em razão da impugnação parcial de despesas consideradas inelegíveis, realizadas com recursos então repassados.
3.	No âmbito desta Corte de Contas, a instrução preliminar da unidade técnica concluiu pela necessidade de realização de citação de Benedita Lúcia da Costa Gomes, na condição de representante do espólio de Juvercino Gomes, e, de maneira solidária, de Marla Barbosa da Silva Gomes, ex-secretária municipal de Assistência Social de Carmo do Rio Verde/GO na gestão de 2009/2012.
4.	Devidamente citadas (peças 30 e 31) , não apresentaram suas alegações de defesa, permanecendo silentes nos autos.
5.	Os pareceres uniformes da Secretaria de Tomada de Contas Especial - SecexTCE e do Ministério Público junto ao TCU - MPTCU foram pela irregularidade das contas, com condenação em débito e aplicação de multa, neste último caso, exclusivamente a Marla Barbosa da Silva Gomes.
6.	Adoto tais manifestações como razões de decidir este processo.
7.	Segundo consta nos autos, os recursos ora impugnados foram repassados, em 2009 (peça 1, pp. 14-15) , integralmente no período abrangido pela gestão de Juvercino Gomes (2009/2012) .
8.	A unidade técnica verificou que o responsável faleceu em 14/11/2016, motivo pelo qual citou-se Benedita Lúcia da Costa Gomes, na condição de representante do espólio do ex-prefeito, de acordo com a jurisprudência desta Corte, a exemplo dos Acórdão 930/2014-TCU-Plenário, de relatoria do ministro José Múcio Monteiro, e 4.384/2014-1ª Câmara, de relatoria do ministro Weder de Oliveira.
9.	Também foi promovida a citação de Marla Barbosa da Silva Gomes, ex-secretária municipal e gestora do FNAS, tendo pessoalmente recebido o ofício citatório.
10.	Devidamente citados (peças 32 e 33) , não compareceram aos autos para apresentar suas razões de justificativa e também não recolheram as importâncias devidas, de sorte que se operaram os efeitos da revelia, nos termos do art. 12, § 3º, da Lei 8.443/1992, o que dá ensejo ao prosseguimento dos autos.
11.	Cumpre destacar que o ônus da prova em matéria de aplicação de recursos públicos é invertido: compete ao responsável demonstrar sua correta destinação, consoante jurisprudência pacificada no TCU e no Supremo Tribunal Federal.
12.	Diante da revelia e da inexistência nos autos de elementos que permitam concluir pela ocorrência de boa-fé ou de outros excludentes de culpabilidade, devem ser julgadas irregulares estas contas especiais e condenados, solidariamente, o referido espólio e Marla Barbosa da Silva Gomes ao pagamento do débito apurado.
13.	Em relação à aplicação de multa, destaque-se que, não obstante alguns débitos tenham datas que superam o prazo de 10 anos, não ocorreu a prescrição da pretensão punitiva deste Tribunal, porquanto a irregularidade se refere a não comprovação das despesas, e nessa situação, a jurisprudência é no sentido de que a data-limite para entrega da prestação de contas assinala o marco inicial da contagem do prazo prescricional (Acórdão 3749/2018-TCU-Segunda Câmara, de minha relatoria, como exemplo) .
14.	Assim, em relação a Marla Barbosa da Silva Gomes, em atenção às disposições do art. 22, § 2º, da Lei de Introdução às Normas do Direito Brasileiro, considerando a inexistência de débitos atribuídos à responsável em outros processos desta Corte, a multa será fixada em patamar próximo a 10% do valor atualizado do débito.
15.	No que se refere a Juvercino Gomes, ante o caráter personalíssimo da aplicação de multas, deixo de propor tal apenação ao espólio do responsável.
	Ante o exposto, VOTO por que seja adotada a minuta de acórdão que submeto à apreciação deste Colegiado.
TCU, Sala das Sessões Ministro Luciano Brandão Alves de Souza, em 30 de abril de 2020.
ANA ARRAES 
Relatora